臺灣臺北地方法院刑事判決
111年度審訴字第541號
公  訴  人  臺灣臺北地方檢察署檢察官
被      告  林俊廷




上列被告因詐欺等案件，經檢察官提起公訴（111年度偵字第183
8號），因被告於本院準備程序中就被訴事實均為有罪之陳述，
經告知被告簡式審判程序之旨，並聽取檢察官、被告之意見後，
本院合議庭裁定由受命法官獨任依簡式審判程序審理，判決如下
：
    主      文
林俊廷犯如本院附表一「罪名及宣告刑」欄所示之罪，各處如本
院附表一「罪名及宣告刑」欄所示之刑。應執行有期徒刑貳年。
緩刑伍年，並應履行如本院附表二所示之負擔。
    事實及理由
一、本件犯罪事實及證據，除證據部分補充「被告林俊廷於本院
    準備程序及審理時之自白（見本院卷第148、157頁）」外，
    餘均引用起訴書之記載（如附件）。
二、論罪科刑：
　㈠被告自民國110年12月初起，加入參與真實姓名年籍不詳、通
    訊軟體Telegram暱稱「發財」之人所屬具有持續性及牟利性
    之結構性詐欺犯罪組織；而在告訴人余承靜、陳胤錚、戴士
    偉、黃詳竣、曾馨儀、姚琳琪、高銘駿、被害人張唯華、葉
    泓廷、施惟之、涂芝瑋等人受騙陷於錯誤匯款後，被告擔任
    提領款項之車手，並將款項依詐欺集團成員所指示之方式上
    繳，以掩飾詐欺犯罪所得之本質及去向，是核其所為，均係
    犯洗錢防制法第14條第1項之一般洗錢罪、刑法第339條之4
    第1項第2款之三人以上共同詐欺取財罪（共11罪）；另就其
    共犯詐欺告訴人陳胤錚部分，亦涉犯組織犯罪防制條例第3
    條第1項後段之參與犯罪組織罪。起訴書固漏論以組織犯罪
    防制條例第3條第1項後段之參與犯罪組織罪，惟此部分所犯
    法條業據蒞庭檢察官於本院準備程序時當庭予以補充（見本
    院卷第147至148頁），附此敘明。
  ㈡共同實施犯罪行為之人，在合同意思範圍以內，各自分擔犯
    罪行為之一部，相互利用他人之行為，以達其犯罪之目的者
    ，即應對於全部所發生之結果，共同負責；故共同正犯間非
    僅就其自己實施之行為負其責任，並在犯意聯絡之範圍內，
    對於其他共同正犯所實施之行為，亦應共同負責，是於集團
    式犯罪，原不必每一共犯均有直接聯繫，亦不必每一階段均
    參與，祇須以自己共同犯罪之意思，事前同謀，而由其中一
    部分人實施犯罪行為者，即應對於犯罪結果負共同正犯罪責
    ，並無分別何部分為孰人下手之必要。查被告與通訊軟體Te
    legram暱稱「發財」之人及其他所屬之詐欺集團成員，均知
    悉內部分工所從事行為係整體詐欺取財行為分擔之一環，各
    成員縱未親自參與詐騙各告訴人及被害人，甚或未全盤知悉
    其他集團成員詐騙各告訴人及被害人之實際情形，然既於犯
    意聯絡範圍內相互利用集團成員行為，達犯罪目的，應認被
    告就前揭犯行，與所屬詐欺集團之成員間有犯意聯絡及行為
    分擔，為共同正犯。
　㈢被告多次提領告訴人陳胤錚、戴士偉、黃詳竣、曾馨儀、高
    銘駿、被害人張唯華、葉泓廷、施惟之等人所匯入款項之行
    為，各係於密切接近之時地實施，侵害同一告訴人、被害人
    之財產法益，各行為之獨立性極為薄弱，依一般社會健全觀
    念，在時間差距上，難以強行分開，應視為數個舉動之接續
    實行，各論以接續犯。　　　
  ㈣被告前開所犯之罪名，均係在同一犯罪決意及預定計畫下所
    為，因果歷程並未中斷，應各僅認係一個犯罪行為。是被告
    均係以一行為觸犯數罪名，為想像競合犯，均依刑法第55條
    之規定，各從一重論以刑法第339條之4第1項第2款之三人以
    上共同詐欺取財罪。
　㈤被告就本案所為之11次犯行，係侵害不同告訴人及被害人之
    財產法益，犯意各別、行為互殊，應予分論併罰。
  ㈥「犯（洗錢防制法）前2條之罪，在偵查或審判中自白者，減
    輕其刑」，洗錢防制法第16條第2項定有明文。然按想像競
    合犯之處斷刑，本質上係「刑之合併」，其所謂從一重處斷
    ，乃將想像競合犯組成之評價上數罪，合併為科刑一罪，其
    所對應之刑罰，亦合併其評價上數罪之數法定刑，而為一個
    處斷刑。易言之，想像競合犯侵害數法益者皆成立犯罪，論
    罪時必須輕、重罪併舉論述，同時宣告所犯各罪名，包括各
    罪有無加重、減免其刑之情形，亦應說明論列，量刑時併衡
    酌輕罪部分量刑事由，評價始為充足，然後依刑法第55條前
    段規定「從一重處斷」，非謂對於其餘各罪可置而不論。因
    此，法院決定處斷刑時，雖以其中最重罪名之法定刑，做為
    裁量之準據，惟於裁量其輕重時，仍應將輕罪合併評價在內
    （最高法院108年度台上字第4405號判決、108年度台上大字
    第3563號裁定意旨參照）。查被告就其擔任取款車手分工角
    色之事實，於本院準備程序及審理時均供述詳實、坦承犯行
    ，應認被告對洗錢行為之構成要件事實有所自白，原應就其
    所犯一般洗錢罪，依上開規定減輕其刑；惟被告所犯一般洗
    錢罪屬想像競合犯其中之輕罪，亦即被告就本案犯行係從一
    重之三人以上共同詐欺取財罪，就被告此部分想像競合輕罪
    得減刑部分，依上開說明，僅由本院於後述依刑法第57條量
    刑時一併衡酌該部分減輕其刑事由，附此說明。
　㈦爰審酌被告加入詐欺集團擔任取款車手之分工角色，不僅侵
    害各告訴人及被害人之財產法益，且影響社會治安，實屬不
    該；惟念被告犯後坦承犯行，表示悔意，並與到庭之告訴人
    戴士偉、曾馨儀、姚琳琪、高銘駿、被害人施惟之、涂芝瑋
    等人均達成調解，願分期賠償其等所受之損害，此有調解筆
    錄2份（見本院卷第117至119、163至164頁）在卷可查，堪
    認態度尚稱良好。兼衡被告於詐欺集團中並非擔任主導角色
    ，暨其犯罪動機、手段、於本院審理時自陳之智識程度及家
    庭生活狀況（見本院卷第158頁）、所犯洗錢犯行部分符合
    洗錢防制法第16條第2項減刑要件、素行等一切情狀，分別
    量處如本院附表一「罪名及宣告刑」欄所示之刑。復考量被
    告所犯罪質均係相同，犯罪方法、過程、態樣亦大致相同等
    情，就被告所犯各罪為整體評價後，定其應執行刑如主文所
    示，以資懲儆。　　
三、緩刑期滿，而緩刑之宣告未經撤銷者，其刑之宣告失其效力
    ，刑法第76條定有明文。此種情形，即與未曾受有期徒刑以
    上刑之宣告者相同（最高法院87年度台非字第56號判決意旨
    參照）。查被告前固因竊盜案件，經本院以102年度審簡字
    第158號判決判處有期徒刑6月，緩刑2年確定，惟嗣緩刑期
    滿，該緩刑之宣告未經撤銷，有臺灣高等法院被告前案紀錄
    表1份（見本院卷第17至19頁）在卷可稽，揆諸前開說明，
    其刑之宣告已失其效力，即與未受刑之宣告者相同。是被告
    前未曾因故意犯罪受有期徒刑以上刑之宣告，其於準備程序
    中坦認犯行，並與到庭之告訴人戴士偉、曾馨儀、姚琳琪、
    高銘駿、被害人施惟之、涂芝瑋等人均成立調解，業如前述
    。本院審酌被告因一時失慮，致罹刑章，犯後已見悔意且願
    積極賠償告訴人及被害人等所受之損害，故認其經此偵、審
    程序及刑之宣告，應知所警惕而無再犯之虞，前開所宣告之
    刑以暫不執行為適當，再參以本案被告之犯罪情節，及其與
    前開告訴人達成之調解內容，爰依刑法第74條第1項第1款之
    規定，諭知如主文所示之緩刑期間，以勵自新。又緩刑宣告
    ，得斟酌情形，命犯罪行為人向被害人支付相當數額之財產
    或非財產上之損害賠償，刑法第74條第2項第3款定有明文。
    是本院為兼以保障前開告訴人及被害人等之權益，參照前揭
    說明及規定，就緩刑之條件，諭知如主文所示，此部分並得
    為民事強制執行名義。如被告未遵循本院諭知之緩刑期間所
    定負擔而情節重大者，檢察官得依刑事訴訟法第476條及刑
    法第75條之1第1項第4款之規定，聲請撤銷本件緩刑之宣告
    ，併予敘明。
四、沒收：
　　被告於本院準備程序時供稱：當初對方跟我說1天薪水新臺
    幣1,500元，但我都沒有拿到錢等語（見本院卷第148頁），
    又卷內並無積極證據足認被告有因本案犯行獲得任何利益或
    報酬，自無庸宣告沒收犯罪所得。　
據上論斷，應依刑事訴訟法第273條之1第1項、第299條第1項前
段、第310條之2、第454條第2項，組織犯罪防制條例第3條第1項
後段，洗錢防制法第14條第1項，刑法第11條前段、第28條、第3
39條之4第1項第2款、第55條、第51條第5款、第74條第1項第1款
、第2項第3款，刑法施行法第1條之1第1項，判決如主文。
本案經檢察官陳建宏提起公訴，檢察官吳春麗到庭執行職務。
中　　華　　民　　國　　111 　年　　 5 　月　 　18　　日
　　　　　　　　　刑事第二十一庭法　官　倪霈棻
上正本證明與原本無異。 
如不服本判決應於收受送達後20日內向本院提出上訴書狀，並應
敘述具體理由；其未敘述上訴理由者，應於上訴期間屆滿後20日
內向本院補提理由書（均須按他造當事人之人數附繕本）「切勿
逕送上級法院」。告訴人或被害人如對於本判決不服者，應具備
理由請求檢察官上訴，其上訴期間之計算係以檢察官收受判決正
本之日期為準。 因疫情而遲誤不變期間，得向法院聲請回復原
狀。
                                 書記官  吳雪華
中　　華　　民　　國　　111 　年　　5 　　月　　18　　日
附錄本案論罪科刑法條：
中華民國刑法第339條之4
犯第339條詐欺罪而有下列情形之一者，處1年以上7年以下有期
徒刑，得併科1百萬元以下罰金：
一、冒用政府機關或公務員名義犯之。
二、三人以上共同犯之。
三、以廣播電視、電子通訊、網際網路或其他媒體等傳播工具，
    前項之未遂犯罰之。
組織犯罪防制條例第3條
發起、主持、操縱或指揮犯罪組織者，處3年以上10年以下有期
徒刑，得併科新臺幣1億元以下罰金；參與者，處6月以上5年以
下有期徒刑，得併科新臺幣1千萬元以下罰金。但參與情節輕微
者，得減輕或免除其刑。
具公務員或經選舉產生之公職人員之身分，犯前項之罪者，加重
其刑至二分之一。
犯第1項之罪者，應於刑之執行前，令入勞動場所，強制工作，
其期間為3年。
前項之強制工作，準用刑法第90條第2項但書、第3項及第98條第
2項、第3項規定。
以言語、舉動、文字或其他方法，明示或暗示其為犯罪組織之成
員，或與犯罪組織或其成員有關聯，而要求他人為下列行為之一
者，處3年以下有期徒刑，得併科新臺幣3百萬元以下罰金：
一、出售財產、商業組織之出資或股份或放棄經營權。
二、配合辦理都市更新重建之處理程序。
三、購買商品或支付勞務報酬。
四、履行債務或接受債務協商之內容。
前項犯罪組織，不以現存者為必要。
以第5項之行為，使人行無義務之事或妨害其行使權利者，亦同
。
第5項、第7項之未遂犯罰之。　　
洗錢防制法第14條
有第2條各款所列洗錢行為者，處7年以下有期徒刑，併科新臺幣
500萬元以下罰金。
前項之未遂犯罰之。
前二項情形，不得科以超過其特定犯罪所定最重本刑之刑。
本院附表一：
編號 犯罪事實 罪名及宣告刑 1 如起訴書關於余承靜部分 林俊廷犯三人以上共同詐欺取財罪，處有期徒刑壹年壹月。 2 如起訴書關於陳胤錚部分 林俊廷犯三人以上共同詐欺取財罪，處有期徒刑壹年參月。 3 如起訴書關於張唯華部分 林俊廷犯三人以上共同詐欺取財罪，處有期徒刑壹年參月。 4 如起訴書關於戴士偉部分 林俊廷犯三人以上共同詐欺取財罪，處有期徒刑壹年貳月。 5 如起訴書關於葉泓廷部分 林俊廷犯三人以上共同詐欺取財罪，處有期徒刑壹年壹月。 6 如起訴書關於黃詳竣部分 林俊廷犯三人以上共同詐欺取財罪，處有期徒刑壹年壹月。 7 如起訴書關於曾馨儀部分 林俊廷犯三人以上共同詐欺取財罪，處有期徒刑壹年。 8 如起訴書關於姚琳琪部分 林俊廷犯三人以上共同詐欺取財罪，處有期徒刑壹年。 9 如起訴書關於高銘駿部分 林俊廷犯三人以上共同詐欺取財罪，處有期徒刑壹年貳月。 10 如起訴書關於施惟之部分 林俊廷犯三人以上共同詐欺取財罪，處有期徒刑壹年貳月。 11 如起訴書關於涂芝瑋部分 林俊廷犯三人以上共同詐欺取財罪，處有期徒刑壹年貳月。 
本院附表二：
一、被告應給付戴士偉新臺幣（下同）19萬元，付款方式如下：被告應自民國111年5月起，按月於每月15日以前各給付2,000元，至給付完畢止，如有一期未付，視為全部到期。 二、被告應給付曾馨儀2萬元，付款方式如下：被告應自111年5月起，按月於每月15日以前各給付2,000元，至給付完畢止，如有一期未付，視為全部到期。 三、被告應給付姚琳琪1萬7,000元，付款方式如下：共分9期，被告應自111年5月起，按月於每月15日以前給付，地1至8期各給付2,000元，第9期給付1,000元，如有一期未付，視為全部到期。 四、被告應給付高銘駿12萬元，付款方式如下：被告應自111年5月起，按月於每月15日以前各給付2,000元，至給付完畢止，如有一期未付，視為全部到期。　　　　 五、被告應給付施惟之15萬元，付款方式如下：被告應自111年6月起，按月於每月1日以前各給付2,000元，至給付完畢止，如有一期未付，視為全部到期。　 六、被告應給付涂芝瑋10萬元，付款方式如下：被告應自111年5月起，按月於每月15日以前各給付2,000元，至給付完畢止，如有一期未付，視為全部到期。